臺灣高等法院刑事裁定
111年度毒抗字第1040號
抗  告  人
即  被  告  李文正



上列抗告人即被告因違反毒品危害防制條例案件，不服臺灣宜蘭
地方法院於中華民國111年10月26日所為111年度毒聲字第240號
裁定（聲請案號：111年度毒偵字第452、637號、111年度聲觀字
第203號），提起抗告，本院裁定如下：
    主  文
抗告駁回。
    理  由
一、原裁定意旨略以：聲請意旨略稱抗告人即被告李文正(下稱
    被告)基於施用第二級毒品之犯意，於民國111年4月1日12時
    許，在宜蘭縣宜蘭市某友人住處內，以將第二級毒品甲基安
    非他命放置於玻璃球內點火燒烤吸食所生煙霧之方式，施用
    第二級毒品1次，嗣於同年4月5日0時許，在宜蘭縣○○鎮○○路
    00巷0號前，因形跡可疑為警盤查，並當場扣得玻璃球吸食
    器2支、提撥管1支，經警於同日1時57分許得其同意採集其
    尿液後送驗（檢體編號：TO0000000），結果檢出安非他命
    類之安非他命、甲基安非他命陽性反應。復於111年8月8日2
    0時許，在其位於同縣鎮○○路00號4樓H室住居處內，以將甲
    基安非他命放置於玻璃球內點火燒烤吸食所生煙霧之方式，
    施用第二級毒品1次，嗣於翌（9）日14時25分許，為警持搜
    索票在同縣鎮○○路○段000號前執行搜索，並當場扣得甲基安
    非他命5包（總毛重11.39公克）、玻璃球3顆、吸食器1組、
    提撥管2支、殘渣袋4包等物，經警於同日19時5分許得其同
    意採集其尿液後送驗（檢體編號：TO0000000），結果檢出
    安非他命類之安非他命、甲基安非他命陽性反應，爰依法聲
    請裁定將被告送勒戒處所觀察、勒戒等語。查被告於警詢及
    偵訊中坦承有上開施用第二級毒品甲基安非他命之事實，且
    被告經警2次採集其尿液送驗結果，確均呈安非他命類之安
    非他命、甲基安非他命陽性反應，此有慈濟大學濫用藥物檢
    驗中心檢驗總表（檢體編號：TO0000000、TO0000000）、毒
    品犯罪嫌疑人尿液檢體取樣數簽收紀錄表各2份附卷可稽，
    此外，經扣案之玻璃球2支經送驗檢出甲基安非他命成分，
    亦有慈濟大學濫用藥物檢驗中心111年5月6日慈大藥字第111
    0506061號函暨所附鑑定書附卷可憑，足認被告上開任意性
    自白與事實相符，可以採信。被告有聲請書所載施用第二級
    毒品甲基安非他命之犯行，堪以認定。又被告前因施用毒品
    案件，經原審法院以96年度毒聲字第284號裁定送觀察、勒
    戒後，認有繼續施用毒品之傾向，再經原審法院以97年度毒
    聲字第18號裁定令入戒治處所施以強制戒治，於97年10月20
    日停止戒治出所，並經臺灣宜蘭地方檢察署檢察官以97年度
    戒毒偵字第68號為不起訴處分確定，其後再無經觀察、勒戒
    或強制戒治處分等情，有本院被告前案紀錄表在卷可參，本
    案被告施用第二級毒品之犯罪時間距離其前次強制戒治執行
    完畢已逾3年，雖被告在此期間曾犯施用毒品之罪經起訴、
    判刑，然揆諸最高法院109年度台上大字第3826號裁定意旨
    ，並不因此而受影響，本件聲請人聲請裁定將被告送勒戒處
    所觀察、勒戒，即無不合，應予准許，爰裁定被告應送觀察
    、勒戒等語。
二、抗告意旨略以：臺灣宜蘭地方檢察署檢察官原同意被告為附
    命戒癮治療之緩起訴處分，但因宜蘭縣政府警察局蘇澳分局
    （下稱蘇澳分局）打電話要被告於111年10月7日前往該分局
    協助調查，其手機亦在警方那邊，不知為何收到原審法院裁
    定被告應觀察、勒戒，為此被告不服，請撤銷原裁定另由檢
    察官為緩起訴處分云云。
三、按犯毒品危害防制條例第10條之罪者，檢察官應聲請法院裁
    定，令被告入勒戒處所觀察、勒戒，其期間不得逾2月；犯
    第10條之罪者，於犯罪未發覺前，自動向衛生福利部指定之
    醫療機構請求治療，醫療機構免將請求治療者送法院或檢察
    機關；依前項規定治療中經查獲之被告，應由檢察官為不起
    訴之處分，但以一次為限；第20條第1項及第23條第2項之程
    序，於檢察官先依刑事訴訟法第253條之1第1項、第253條之
    2第1項第4款至第6款或第8款規定，為附條件之緩起訴處分
    時，不適用之；前項緩起訴處分，經撤銷者，檢察官應繼續
    偵查或起訴；檢察官依刑事訴訟法第253條之2第1項第6款規
    定為緩起訴處分前，應徵詢醫療機構之意見；必要時，並得
    徵詢其他相關機關（構）之意見；刑事訴訟法第253條之2第
    1項第6款規定之緩起訴處分，其適用戒癮治療之種類、實施
    對象、內容、方式、執行醫療機構或其他機構與其他相關事
    項之辦法及完成戒癮治療之認定標準，由行政院定之，毒品
    危害防制條例第20條第1項、第21條、第24條分別定有明文
    。是毒品危害防制條例第20條第1項關於觀察、勒戒之規定
    ，並非對於施用毒品犯罪者之懲處，而係針對受處分人將來
    之危險所為預防、矯正措施之保安處分，目的係為斷絕施用
    毒品者之身癮及心癮，並屬強制規定，除係同條例第21條第
    1項規定，行為人於犯罪未發覺前，自動向衛生福利部指定
    之醫療機構請求治療，醫療機構免將其送法院或檢察機關之
    情形；或檢察官審酌個案情形，依同條例第24條第1項為附
    條件之緩起訴處分，可排除適用觀察、勒戒之程序外，凡經
    檢察官聲請且符合法定要件者，法院即應據以裁定，尚無自
    由斟酌以其他方式替代或得以其他原因免予執行之權。又立
    法者既賦予檢察官選擇上述「觀察、勒戒」與「附條件緩起
    訴」之權限，則檢察官之職權行使，法院原則上應予尊重，
    僅就檢察官之判斷有違背法令、事實認定有誤或其他裁量重
    大明顯瑕疵等事項，予以有限之低密度審查。
四、經查：
　㈠被告有前揭二次施用第二級毒品甲基安非他命之犯行，業據
    被告於偵訊時坦承不諱（見111毒偵637卷第10頁、111毒偵4
    52卷第37頁反面），且有慈濟大學濫用藥物檢驗中心檢驗總
    表（檢體編號：TO0000000、TO0000000）、毒品犯罪嫌疑人
    尿液檢體取樣數簽收紀錄表各2份在卷可證（見警礁偵00000
    00000卷第7、9頁、111毒偵637卷第56、57頁），足認被告
    確有上開二次施用第二級毒品之犯行，且本案被告二次施用
    第二級毒品之犯罪時間，距離其前次強制戒治執行完畢釋放
    已逾3年，有本院被告前案紀錄表附卷可稽，則檢察官依毒
    品危害防制條例第20條第1項及觀察勒戒處分執行條例第3條
    第1項規定，向原審法院聲請裁定令被告入勒戒處所觀察、
    勒戒，經核並無不合。原審法院審酌被告個案情形及卷內資
    料後，乃裁准檢察官觀察、勒戒之聲請，難認有何違法不當
    。
　㈡被告雖執前詞，提起本件抗告。惟查：
　⒈被告於111年9月12日檢察事務官詢問時雖表示同意參加戒癮
    治療，且就檢察事務官當庭諭知緩起訴處分條件為：「依指
    定之治療機構就被告毒品使用嚴重程度之評估結果，為如下
    緩起訴條件內容…」，被告並同意該緩起訴處分之條件，因
    此檢察官事務官再當庭諭知：「被告應於指定時間（111年1
    0月7日10時）參加行政說明會，並應於行政說明後2週內，
    依毒品危害防制中心轉介前往指定轉介醫療院所接受治療評
    估」，並告知：「若未準時參加行政說明會，或未於2週內
    前往毒品危害防制中心轉介前往指定轉介醫療院所接受評估
    ，視為放棄檢察官給予附命完成戒癮治療緩起訴處分之機會
    ，本案將另行依法處理，是否了解？」，被告則答稱：「了
    解」等語，有詢問筆錄在可稽（見111毒偵452卷第37至39頁
    ），且被告當庭簽署之「臺灣宜蘭地方檢察署同意參加毒品
    戒癮治療切結書」，並明確記載：「應於指定時間參加行政
    說明會，並應於行政說明後2週內，依毒品危害防制中心轉
    介前往指定轉介醫療院所接受治療評估。未準時參加行政說
    明會，或未於2週內前往指定轉介醫療院所接受評估，視為
    放棄檢察官給予完成戒癮治療緩起訴處分之機會。」等內容
    （見111毒偵452卷第41頁），顯然被告清楚其未依指定日期
    出席行政說明會或前往指定醫療院所接受治療評估，將「視
    為放棄檢察官給予附命完成戒癮治療緩起訴處分之機會」，
    即無法獲得附命完成戒癮治療之緩起訴處分，惟被告卻仍未
    遵期於111年10月7日10時出席行政說明會，有「111年毒品
    緩起訴戒癮治療轉介說明會簽到名冊（時間：111年10月7日
    上午10時00分、地點：宜蘭地檢署一樓法庭教室）」附卷可
    憑（見111毒偵452卷第42頁），且被告事後亦未具狀說明其
    未能遵期報到出席行政說明會之正當理由，則檢察官於斟酌
    被告之個案情形及卷內事證後，認不宜對被告為附命完成戒
    癮治療之緩起訴處分，乃向原審法院聲請裁准觀察、勒戒，
    以達戒癮治療之目的，難認檢察官之判斷有違背法令、事實
    認定有誤或其他裁量重大明顯瑕疵之情形。
　⒉至被告雖稱：其未出席行政說明會係因蘇澳分局打電話要被
    告於111年10月7日前往該分局協助調查云云；然檢察事務官
    於111年9月12日詢問被告時已明確告知「若未準時參加行政
    說明會，或未於2週內前往毒品危害防制中心轉介前往指定
    轉介醫療院所接受評估，視為放棄檢察官給予附命完成戒癮
    治療緩起訴處分之機會」等語，被告亦表示「了解」，更當
    庭簽署上開「臺灣宜蘭地方檢察署同意參加毒品戒癮治療切
    結書」，當清楚遵期出席行政說明會之重要性，已如前述，
    而蘇澳分局既是以電話約詢被告協助調查，則被告之人身自
    由即未受到限制，被告當可協調其前往蘇澳分局配合調查之
    時間，縱使被告必須於其應出席行政說明會之時間前往蘇澳
    分局配合另案之調查，被告亦應於事前主動與臺灣宜蘭地方
    檢察署承辦人聯繫告知情形、聲請延期，或事後聯繫承辦人
    告知其未報到出席之原因、以書狀向檢察官請假，並於行政
    說明會後2週內前往指定轉介醫療院所接受治療評估，而非
    置之不理。被告既明知應遵期出席行政說明會及於期限內前
    往醫療院所進行治療評估，卻未遵期出席、前往接受評估，
    難認被告有積極配合接受戒癮治療之意願及決心，無從期待
    被告能遵守緩起訴之條件及遵期完成戒癮治療之程序。則檢
    察官選擇逕向原審法院聲請裁定令被告入勒戒處所觀察、勒
    戒，原審法院因而裁准檢察官觀察、勒戒之聲請，難認有違
    法或不當之處，被告執前詞提起抗告，並無足採。
　㈢綜上所述，被告執前詞提起抗告指摘原裁定不當，為無理由
    ，應予駁回。
五、據上論斷，依刑事訴訟法第412條，裁定如主文。
中　　華　　民　　國　　111 　年　　11　　月　　28　　日
                  刑事第十五庭  審判長法  官  陳芃宇
                                      法  官  陳俞伶
                                      法  官　曹馨方
以上正本證明與原本無異。
不得再抗告。
                                      書記官　游秀珠
中　　華　　民　　國　　111 　年　　11　　月　　28　　日